【裁判字號】    95,家抗,8
【裁判日期】    950331
【裁判案由】    指定遺產管理人
【裁判全文】
臺灣新竹地方法院民事裁定           95年度家抗字第8號
抗  告  人  財政部國有財產局臺灣中區辦事處新竹分處
法定代理人  乙○○
相  對  人  財政部臺灣省北區國稅局
法定代理人  甲○○
上列抗告人間因與相對人間指定遺產管理人事件，對於中華民國
94年7月5日本院94年度財管字第15號裁定提起抗告，本院裁定如
下：
    主    文
原裁定廢棄。
相對人於原審之聲請駁回。
聲請及抗告程序費用由相對人負擔。
    理    由
一、本件抗告意旨略以：被繼承人於陳燦耀於民國91 年10月5日
    死亡，經相對人聲請指定遺產管理人，原裁定認被繼承人陳
    燦耀之配偶、兒女及兄弟姊妹均已拋棄繼承，而指定抗告人
    為遺產管理人。被繼承人陳燦耀之遺產繼承人，即其之配偶
    陳許鳳，子女陳浴芬、陳深仁、陳煥奇及兄姊妹陳燦明、陳
    燦晹、張陳瑞雲及張陳瑞瑛雖均已拋棄繼承，惟仍有被繼承
    人陳燦耀之孫女劉立羽為繼承人，依民法之相關規定，被繼
    承人陳燦耀仍有遺產繼承人，原裁定指定抗告人為遺產管理
    人顯有未洽，為此請求廢棄原裁定等語。
二、按繼承開始時，繼承人之有無不明者，由親屬會議於1 個月
    內選定遺產管理人，並將繼承開始及選定遺產管理人之事由
    ，向法院報明，無親屬會議或親屬會議未於前條所定期限內
    選定遺產管理人者，利害關係人或檢察官，得聲請法院選任
    遺產管理人，並由法院依前項規定為公示催告，民法第1177
    條及第1178條第2項分別定有明文，是聲請指定遺產管理人
    以繼承開始時，遺產繼承人有無不明為前提要件，又按遺產
    繼承人，除配偶外，依左列順序定之：直系血親卑親屬、父
    母、兄弟姊妹及祖父母；前條所定第一順序之繼承人，以親
    等近者為先，第一順序之繼承人，其親等近者均拋棄繼承權
    時，由次親等之直系血親卑親屬繼承，民法第1138條第1款
    、第1139條及第1176條第5項分別定有明文。
三、查被繼承人陳燦耀於91年10月5日死亡，本件繼承開始時，
    被繼承人陳燦耀之配偶陳許鳳拋棄繼承，其親等最近之直系
    血親卑親屬即其兒女陳浴芬、陳深仁及陳煥奇拋棄繼承，另
    被繼承人陳燦耀之兄姊妹陳燦明、陳燦晹、張陳瑞雲及張陳
    瑞瑛亦拋棄繼承，此經本院依職權調閱本院91年度繼字第27
    5號、92年度繼字第13號查閱無訛，然被繼承人陳燦耀尚有
    其直系血親卑親屬即陳浴芬之女劉立羽（91年7月18日出生
    ）為其繼承人，此有戶籍謄本乙份附卷可佐，復經本院依職
    權查詢，劉立羽並無拋棄繼承，亦有本院民事事件審理單在
    卷可參，是應認被繼承人陳燦耀尚有劉立羽為繼承人，揆諸
    前開說明，本件情形，因被繼承人陳燦耀仍有繼承人，並未
    有繼承人有無不明之情形，自無指定遺產管理人之必要，原
    審對此未詳加調查，逕依相對人之聲請，選任抗告人為遺產
    管理人，尚有未洽，抗告意旨指摘原裁定不當，求予廢棄，
    為有理由。
四、據上論結，本件抗告為有理由，依非訟事件法第46條、第21
    條第2項、民事訴訟法第492條、第95條、第78條，裁定如主
    文。
中    華    民    國    95    年    3     月    31    日
                  民事第二庭  審判長法  官  楊明箴
                                    法  官  彭淑苑
                                    法  官  林惠君
以上正本，係照原本作成。
如不服本裁定，僅得於收受本裁定正本送達後10日內，以適用法
規顯有錯誤為理由，向本院提出再抗告狀（須附繕本乙份及繳納
再抗告費新臺幣1,000元，經本院許可後始可再抗告。
                                    書記官  鍾佩芳
中    華    民    國    95    年    3     月    31    日


司法院資訊處製作；財團法人民間司法改革基金會備份。
